【裁判字號】    89,上易,277
【裁判日期】    890308
【裁判案由】    偽造文書
【裁判全文】
臺灣高等法院臺南分院刑事判決              八十九年度上易字第二七七號    Ｇ
      上  訴  人  臺灣雲林地方法院檢察署檢察官
      被      告  許      
                 (起訴書及原.
右上訴人因被告偽造文書案件，不服臺灣雲林地方法院八十八年度易字第二二○號中
華民國八十八年十一月三十日第一審判決（起訴案號：臺灣雲林地方法院檢察署八十
八年度偵續字第五號），提起上訴，本院判決如左：
      主      文
上訴駁回。
      理      由
一、公訴意旨略以：被告許（起訴書及原判決誤載為丙○）之夫甲○○（業經原審
    法院判處有期徒刑四月確定）於民國（下同）八十五年四月十一日間，介紹案外
    人盧益海向乙○○借得新台幣（下同）一百五十萬元，由盧益海簽發以台南區中
    小企業銀行民雄分行為付款人，票號為ＡＪ0000000，票載發票日為八十
    六年十月十六日，金額為一百五十萬元之支票一紙，經甲○○背書以為保證後，
    交與乙○○以供擔保，詎該支票屆期提示後，不獲兌現，乙○○即於八十六年十
    二月間，向原審法院民事庭聲請對甲○○發支付命令，經原審法院以八十六年度
    促字第八七六二號發予支付命令後，甲○○聲明異議，而由原審法院斗六簡易庭
    審理時，甲○○惟恐其財產遭強制執行，被告甲○○與許明知甲○○並未向林
    正杰（經原審判處有期徒刑四月）借用二千萬元，被告甲○○、許仍與林正杰
    共同基於使公務員登載不實之犯意聯絡，於八十七年三月十七日，向雲林縣斗南
    地政事務所該管之公務員謊稱甲○○欠林正杰二千萬元（起訴書載為七百萬），
    而將甲○○所有，坐落於雲林縣大埤鄉○○段一五九號建地與其上房屋全部及同
    段一六三之二八號建地全部，共同設定五百萬元一般抵押權予林正杰，又將同段
    一一四之四、一一四之一一號建地及同段一一四之一二號建地，與其上被告許
    之房屋全部（上開房地甲○○已於八十七年十一月十日以贈與之名義，移轉登記
    與許），共同設定一千五百萬元之一般抵押權予林正杰，使該管公務員在不知
    情下，分別於八十七年三月十九日及二十三日（起訴書誤載為八十六年）將此不
    實之事項登載於其職務上所掌之土地及建築改良物登記簿上，致生損害於甲○○
    之債權人及土地登記之正確性。因認被告許與已判決確定之甲○○、林正杰共
    同涉有刑法第二百十四條之使公務員登載不實罪嫌云云。
二、按犯罪事實，應依證據認定之，無證據不得定其犯罪事實；不能證明被告犯罪者
    ，應諭知無罪之判決；又被告之自白，不得作為有罪判決之唯一證據，仍應調查
    其他必要之證據，以察其是否與事實相符，此刑事訴訟法第一百五十四條、第三
    百零一條及第一百五十六條第二項分別定有明文。又所謂犯罪事實之證據，係指
    足以認定被告確有犯罪行為之積極證據而言，該項證據且須適合被告犯罪事實之
    認定，始得採為斷罪資料；又告訴人之告訴，係以使被告受刑事訴追為目的，是
    其陳述是否與事實相符，仍應調查其他證據，以資審認，是以告訴人之指訴，須
    無瑕疵可指，且就其他方面調查，又與事實相符，始足採為認定犯罪事實之憑證
    。苟積極證據不足證明犯罪事實，被告之抗辯或反證縱屬虛偽，仍不能以資為積
    極證據應予採信之理由，而應為被告有利之認定（最高法院二十九年上字第三一
    ０五號、五十三年台上字第二七五０號、五十二年度台上字第一三００號、七十
    年台上字第三八一號、三十年上字第四八二、八一六號判例參照）。
三、本件公訴人認被告許亦涉有右揭犯罪，無非係以被告之自白及被告與甲○○係
    夫妻關係，且被告許亦將其所有之建號五四六號房屋提供設定予林正杰為抵押
    權登記，被告甲○○於原審答辯狀亦稱二夫婦所有之農地值一千多萬元，亦有能
    力還告訴人之一百五十萬元為其認定之依據。訊據被告許固坦承有將其所有名
    義之房屋提供予其夫設定抵押權之事實，惟堅詞否認有使公務員登載不實之犯行
    ，辯稱：伊不認識字，伊僅在做農事，家裡財務均係伊夫在處理，伊僅聽伊夫稱
    有欠他人錢，要將房地設定抵押給他人，伊不清楚伊夫向何人借錢及欠多少錢，
    有同意他拿去抵押，有關房地之處理均係伊夫在處理，伊不清楚，伊並無向他人
    借錢及背書，錢係甲○○借的，房、地亦係甲○○設定抵押與林正杰等語。
四、經查公訴人係以被告許於偵查中自白有與其夫甲○○共同向林正杰借款為其認
    定之依據，已如前述，而觀之公訴人引為補強被告自白之證據，係以被告與甲○
    ○為夫妻關係為其唯一之理由，然此僅屬間接之推測，而夫妻間在法律上係各自
    獨立之個體，尚難僅因夫妻間之關係密切，即推論夫或妻一方之向人借貸，他方
    必亦有與議，是公訴人此之補強證據，尚有未洽。次查同案已判決確定之甲○○
    所有坐落於雲林縣大埤鄉○○段一五九號建地與其上建號四六二房屋全部及同段
    一六三之二八號建地全部，共同設定五百萬元一般抵押權予林正杰，及甲○○所
    有坐落同段一一四之四號、一一四之一一號及一一四之一二號建地，與一一四之
    一二號建地上被告許所有之建號五四六號房屋全部，共同設定一千五百萬元之
    一般抵押權予林正杰，固有土地及建物登記簿謄本在卷可佐，查依前開建號五四
    六號之建物為被告許所有，依其登記內容，債務人為甲○○，被告許僅係提
    供人，而對告訴人乙○○有債務者，僅係被告甲○○，縱被告甲○○為逃避債務
    ，亦與許無關，應無一併設定抵押與他人之理，而依已判決確定之甲○○與林
    正杰於原審提出或依原審調查之證據，均屬其二人間之債權債務，並無被告許
    參與之債務關係。參之被告許係農婦，一切財務均係由其夫處理，除據被告許
    供述在卷，復據已判決確定之被告甲○○於本院證述屬實。則被告許所辯其
    夫以欠他人債務，要其提供建物設定抵押而同意，其並未參與及所欠多少並不知
    悉云云，應屬可採。復據被告許所有坐落雲林縣大埤鄉○○○段一一０四號、
    九八三號田地亦係提供其夫甲○○向台南區中小企業銀行抵押貸款，亦有他項權
    利證明書影本在卷可佐。是以上開房、地，除建號五四六號房屋外，於八十七年
    三月間設定抵押時，尚屬甲○○所有，是甲○○據以虛偽設定抵押與林正杰時，
    並無透過被告許之必要，而難認被告就此有何參與之事實，又被告許前開建
    號五四六號建物，既與告訴人無債務關係，無被強制執行之危險，亦無為假債權
    之必要，且依原審就已判決確定之被告甲○○與林正杰認定之事實及理由，觀諸
    甲○○與乙○○間之債務關係，及其與林正杰間，一再就該假債權之所做所為，
    均未見被告有何共犯之情，是被告許縱有於偵查中為前述之自白，然仍查無其
    他積極之證據足佐其詞，揆諸前述判例之意旨，即難以其於偵查中之自白遽入於
    罪。
五、綜上所述，被告許所辯堪予採信，此外，復查無其他任何積極之證據，足認被
    告有上述使公務員登載不實之犯行，因此原審以不能證明被告犯罪而諭知無罪之
    判決，核無不合，檢察官上訴意旨，仍執前詞指摘原判決不當，為無理由，應予
    駁回。
據上論斷，應依刑事訴訟法第三百六十八條，判決如主文。
本案經檢察官楊秀美到庭執行職務。
中    華    民    國      八十九      年      三      月      八        日
                                  臺灣高等法院臺南分院刑事第一庭
                                      審判長法官  鄭    文    肅
                                            法官  王    浦    傑
                                            法官  楊    明    章
右正本證明與原本無異。
不得上訴。
                                      法院書記官  易    慧    玲
中    華    民    國      八十九      年      三      月     十         日


司法院資訊處製作；財團法人民間司法改革基金會備份。
